臺灣苗栗地方法院刑事判決　　　　　　　　　　　　　　九十一年度易字第七號
　　公　訴　人　臺灣苗栗地方法院檢察署檢察官
　　被　　　告　癸○○
　　選任辯護人　張智宏律師
右列被告因恐嚇取財等案件，經檢察官提起公訴（八十九年度偵字第一二三二號），
本院判決如左：
    主  文
癸○○連續意圖為自己不法之所有，以恐嚇使人將本人之物交付，累犯，處有期徒刑
壹年。
扣案之網具壹件沒收。
    事  實
一、癸○○於民國八十一年間因竊盜罪，經臺灣新竹地方法院判處有期徒刑七月確定
    ，又於八十一年間因妨害風化罪，經最高法院判處有期徒刑二年八月確定，並於
    八十一年九月三十日起執行及於八十三年九月廿八日接續執行，嗣於八十三年十
    二月十三日假釋，於八十四年四月十四日縮刑期滿執行完畢；再因擄鴿勒贖恐嚇
    取財案件，甫於八十八年十一月二日，經臺灣高等法院臺中分院判處有期徒刑七
    月確定（恐嚇取財部分不構成累犯）。竟仍不知悔改，復基於意圖為自己不法所
  有之概括犯意，自八十九年三月十五日起，在苗栗縣銅鑼鄉樟樹村潘仔坑山區，
    架設鴿網，於同月十九日上午十點許及翌日上午，分別竊得戌○○及寅○○所有
    之賽鴿二隻及九隻。得手後即依賽鴿腳環上電話號碼，向鴿主戌○○及寅○○於
    電話中恫嚇稱：「如不匯錢，鴿子將無法參加比賽」等語，使戌○○及寅○○因
    而心生畏懼，遂依癸○○之指示，分別於八十九年三月二十日上午十二時三十分
    及十一時三十分許，電匯新台幣（下同）二千六百二十元及一萬四千四百三十元
    ，至不知情之李春宏（因罪嫌不足，另由檢察官簽結）設於世華聯合商業銀行（
    下稱世華銀行）前金分行、帳號00000000000號之帳戶後，遭竊取之
    賽鴿二隻及九隻始均飛回。癸○○再於同年月二十一日十時三十分許，在苗栗縣
    銅鑼鄉樟樹村潘仔坑山頂，捕捉到賽鴿共五十七隻（其中包括酉○○、未○○、
    戊○○、丁○○、乙○○、丙○○、甲○○、辰○○、壬○○、申○○、丑○、
    巳○○、庚○○、卯○○、午○○、辛○○、子○○、己○○、賴森輝、吳天福
    、陳老及、蔡東恩、葉誠、陳江泉、洪調根、曾順煌、洪朝鈞、董文章、劉麗香
    、戴靖萬、曾建堂等人所有之賽鴿共為五十七隻，另十一隻鴿子因查無鴿主身分
    ，業經警員放生），為警當場查獲，並扣得網具一件。
二、苗栗縣警察局苗栗分局報請臺灣苗栗地方法院檢察署檢察官偵查起訴。
    理  由
一、訊據被告癸○○對於右揭時、地，張網捕捉飛行訓練經過之賽鴿，並因而捉到戌
    ○○、寅○○之賽鴿共十一隻，及為警當場查獲所捕捉之賽鴿六十八隻之竊盜事
    實均坦白承認，核與被害人戌○○、寅○○、酉○○、未○○、戊○○、丁○○
    、乙○○、丙○○、甲○○、辰○○、壬○○、申○○、丑○、巳○○、庚○○
    、卯○○、午○○、辛○○、子○○、己○○、賴森輝、吳天福、陳老及、蔡東
    恩、葉誠、陳江泉、洪調根、曾順煌、洪朝鈞、董文章、劉麗香、戴靖萬、曾建
    堂等人均指述確有失竊賽鴿之事實相符，並有贓物認領保管單共三十一紙、查扣
    被告所有之桌曆影本一紙在卷可稽，足證被告此部分之自白確與事實相符，事證
    明確。惟被告矢口否認有恐嚇取財之犯行，辯稱：警訊中是因為心中害怕才會說
    有拿到鴿子贖款，實際上我沒有打電話給戌○○及寅○○，也沒有拿到錢，至於
    捉到的鴿子我也不知道要做什麼云云。選任辯護人則為被告辯護稱：被告雖於偵
    訊時自白曾向戌○○勒贖二千元之內容，惟被告已於法院審理時否認此自白之真
    正，而被害人戌○○、寅○○係陳稱匯款二千六百二十元及一萬四千四百三十元
    ，至李春宏之世華銀行前金分行之帳戶，與被告之自白並不相符，且警員赴被告
    家中搜索時，雖有查到被告所有之帳簿二本、桌曆二本、記事本一本等物證，惟
    並未搜索到有關李春宏之相關帳簿資料包括存摺或金融卡，被告亦否認認識李春
    宏，故並無積極證據證明被告確曾以李春宏之名義，向被害人戌○○、寅○○恐
    嚇勒贖並指示其將贖款匯入李春宏帳戶內之事實等語。經查：
    (一)被害人戌○○於警、偵訊時陳稱：我的二隻賽鴿，於八十九年三月份時遭竊，
      後來竊嫌依據賽鴿腳環上之電話，打電話告訴我說如果不匯錢的話，我的賽鴿
      就無法參加比賽，後來我在八十九年三月二十七日下午十二時三十分，於頭份
      鎮農會珊湖辦事處，將二千六百二十元匯入世華銀行前金分行李春宏之帳戶後
      ，我的賽鴿有飛回來等語，被害人寅○○於警、偵訊及本院訊問時陳稱：我的
      鴿子是在八十九年三月二十日早上七時許，在台中中港交流道放飛，後來九隻
      鴿子未回來，後來自稱李春宏之男子打電話要我每隻匯一千六百元，共一萬四
      千四百元，才要放回我的鴿子，否則無法參加比賽的後果由我自己負責，後來
      我在當日中午十一時三十分，電匯到世華銀行前金分行李春宏之戶頭一萬四千
      四百三十元（雖被害人寅○○雖表示其中之三十元為手續費，惟依被害人所提
      供之郵局匯款單所示，被害人寅○○之匯款金額實為一萬四千四百三十元，而
      匯費則另為三十元，核與世華銀行前金分行所提供李春宏當日確有一筆一萬四
      千四百三十元之匯款相符，足證被害人寅○○實際匯入該李春宏之帳戶應為一
      萬四千四百三十元始為正確），於十五時許，我的鴿子全部飛回來等語，核與
      被害人寅○○所提供之郵局匯款單及世華銀行前金分行所提供之李春宏之存款
      明細分戶帳相符，故被害人之指述足堪採信。
    (二)被告於本院審理時雖辯稱沒有打電話給戌○○，也沒有拿到錢云云，惟查，被
      告為警查獲之警訊筆錄已供稱：「第一次是在八十九年三月十九日上午十時許
      ，共捕獲二隻，經通知鴿主贖回，共得贖金新台幣二千元整。只有一人贖回。
      」，於當日移送檢察官偵訊時則供稱：「（問：有無架鴿網竊取賽鴿？）有，
      是在八十九年三月十五日早上六點多，在銅鑼鄉梓樹村十二鄰潘子頂山上，架
      一個補鴿網，十九日上午十點有抓到二隻，鴿子腳環上有電話號碼，我就打電
      話給鴿主，有位姓鍾的鴿主拿二千元贖回去二隻，到了今天上午十點左右，又
      補到六十八隻。（問：有無恐嚇鴿主來贖回鴿子？）沒有，我是用電話向鴿主
      詢問是否要贖回鴿子，看他的行情多少，我並沒有說一定要多少，也沒有恐嚇
      要對鴿子如何處理。」，於八十九年五月十一日偵訊時供稱：「（問：今年三
      月十五日及二十一日，你有架網竊鴿？）有的。就那二次。十五日補到二隻，
      是戌○○的鴿子，我勒贖一隻一千元，二隻共二千元，我打電話給他，約他在
      三義鄉的保齡球館，我帶鴿子過去，當場交給他，他給我二千元。」，於九十
      年七月五日偵訊時供稱：「（問：記事本上之紀錄是否為紀錄擄鴿勒贖之鴿子
      編號及鴿主電話？）是的。（問：如何與鍾先生、李先生聯絡？）我以鴿子腳
      環上之電話號碼與他們聯絡，告訴他們我抓到他們的鴿子，我依鴿主意願來收
      取鴿主支付之贖金。我是後來與鴿主約定時間再當面交換鴿子及贖金。」，核
      與本院九十一年三月二十一日訊問時亦供稱：「我有抓到這兩隻鴿子，也有打
      電話，但沒有恐嚇鴿主，我是對鴿主說他的鴿子在我這邊，看他要不要抓回去
      。」之詞相符，且被告於八十九年五月十一日、九十年七月五日偵訊及本院九
      十一年三月二十一日訊問時，均有律師在庭，而被告於各該訊問時，雖均坦承
      有打電話給鴿主，惟均否認有恐嚇之犯行，並為自己辯稱只是問鴿主是否要贖
      回鴿子之詞，顯非自白，參以被告為警查獲之桌曆內，於二月二十八日欄內，
      確載有「鍾」，及被害人戌○○之家中電話、代表二隻鴿子數量之「┬」、賽
      鴿腳環號碼「２２１２７５」、「２２１２８３」號之記載等，核與被害人戌
      ○○於警訊時所留家中電話及失竊之鴿子編號相符，被告亦坦承該桌曆之記載
      係伊所書寫，足證被告所辯警訊時是因為心中害怕才說有拿到贖款，並沒有打
      電話給戌○○之詞，不足採信。
    (三)被告於警、偵訊時雖表示係與被害人戌○○相約見面，當場交鴿子與戌○○，
      並取得二千元，而與被害人戌○○所述，係用匯款方式給付贖金，且是匯款二
      千六百二十元之詞不完全相符，惟查，被告於警訊時供稱：是在三義交流道交
      易，一手交錢，一手交鴿子，核與其於八十九年五月十一日偵訊時所供：我約
      戌○○在三義鄉的保齡球館，我帶鴿子過去，當場交給他，他給我二千元之詞
      前後已有不符，參以被告既坦承係自己一人網鴿，並從鴿子腳環上取得鴿主電
      話，而被害人戌○○亦表示於匯款後鴿子有飛回來，則如非被告先以電話與鴿
      主取得款項之協議，並於取得匯款之款項後將鴿子放回，焉有其他人能得知鴿
      主之電話，並於取得贖款後通知被告將鴿子釋放？且被告既已向鴿主取得款項
      之協議，如非獲得該款項，又為何會平白無故將辛苦架設鴿網所捉到之鴿子釋
      放？又被告既係自己一人網鴿，應不會選擇由自己當面與被害人鴿主見面交易
      ，而置自己於遭警查獲之風險，故被告上揭所辯及辯護人所辯被告之供詞與被
      害人戌○○及寅○○之指述不符云云，均不足為被告有利之認定。本案被害人
      戌○○於警訊時既已表示係匯款二千六百二十元，核與李金宏帳戶內當日確有
      二千六百二十元之匯款相符，足證被告於戌○○處，確有取得二千六百二十元
      之款項無誤。
    (四)被告於本院審理時供稱：有網到寅○○的九隻鴿子，但沒有打電話給寅○○，
      也沒有獲得一萬四千四百三十元之款項，惟查，如上所述，被告既坦承係自己
      一人網鴿，並從鴿子腳環上取得鴿主電話，而被害人寅○○亦表示於匯款後鴿
      子有飛回來，則如非被告先以電話與鴿主取得款項之協議，並於取得匯款之款
      項後將鴿子放回，焉有其他人能得知鴿主之電話，並於取得贖款後通知被告將
      鴿子釋放？且被告既已向鴿主取得款項之協議，如非獲得該款項，又為何會平
      白無故將辛苦架設鴿網所捉到之鴿子釋放？故被告上揭所辯未取得寅○○之款
      項云云，顯與常理不符，不足採信。本案被害人寅○○於警、偵訊時既已表示
      係匯款一萬四千四百三十元，並有匯款單影本一紙在卷可證，核與李金宏帳戶
      內當日確有一萬四千四百三十元之匯款相符，足證被告於寅○○處，確有取得
      一萬四千四百三十元之款項無誤。
    (五)又本案雖未於被告住處查獲李春宏之世華銀行前金分行之存摺及金融卡，惟依
      世華銀行前金分行李春宏帳戶之存款明細分戶帳所示，被害人寅○○於八十九
      年三月二十日匯款一萬四千四百三十元後，該李春宏之帳戶隨即遭人以金融卡
      提領一萬四千零七元之款項（其中七元應為跨行之手續費），被害人戌○○於
      同日匯款二千六百二十元後，該李春宏之帳戶亦隨即遭人以金融卡提領三千零
      七元之款項（其中七元應為跨行之手續費），經本院向世華銀行前金分行查詢
      結果，該二筆金融卡提領之地點分別為聯信商業銀行十甲分行及台中縣太平市
      農會信用部新光分部，經本院再向聯信商業銀行及台中縣太平市農會查詢結果
      ，聯信商業行十甲分行於八十九年三月二十日係設址於台中市○區○○○路三
      六號，台中縣太平市農會新光分部於八十九年三月二十日係設址於台中縣太平
      市○○路二三六號，核與被告之住所苗栗縣銅鑼鄉樟樹村二鄰樟樹三一之一號
      ，反相距不遠，故無從以選任辯護人所辯未在被告住處，搜索到李春宏之上開
      帳戶存摺及金融卡，即為被告有利之認定。
    (六)綜上所述，本件被告除有竊取鴿子之事實外，確有以電話聯絡被害人戌○○及
      寅○○後，並取得二千六百二十元及一萬四千四百三十元之款項無誤，本件事
      證明確，被告犯行堪以認定。
二、「按恐嚇行為之方式，不論明示或默示，只要惡害之通知到達被害人使其了解，
    並因而心理產生恐懼即屬之」（參褚劍鴻著刑法分則釋論，下冊，七十九年九月
    增訂本，第一二七二頁），查被害人戌○○及寅○○於警訊時均陳稱：犯嫌打電
    話時，告知如果不匯錢的話，將讓我的鴿子無法參賽等語，被害人寅○○於本院
    訊問時陳稱：因為已經報名參賽，不能用其他鴿子來比賽，參賽的報名費一隻是
    三千元，鴿子還沒參賽之前包括報名費、飼養費最起碼要一萬元等語，及被告於
    警訊及八十九年三月二十一日均供稱：我是用電話向鴿主詢問是否要贖回鴿子，
    看他的行情多少，我並沒有說一定要多少，也沒有恐嚇要對鴿子如何處理之詞，
    並參以「賽鴿在訓練比賽時，會有不肖者在中途網鴿，由於環上有鴿主電話地址
    ，歹徒會以電話通知索回，代價一般行情是每隻鴿二千元至三千元：：：但鴿子
    如下錯鴿籠，鴿主通常會用一條菸拿回鴿子」，此有中國時報九十一年二月十一
    日報導附於本院卷可參，足證被告之上揭陳述，已屬以加害他人財產之事相通知
    ，核屬恐嚇言語無疑。核被告所為，係犯刑法第三百二十條第一項之竊盜罪及第
    三百四十六條第一項之恐嚇取財罪。其先後多次竊盜及恐嚇取財之犯行，時間緊
    接，犯罪構成要件相同，顯各係基於概括犯意所為，均應依連續犯之規定，論以
    一罪，並均加重其刑。又被告所犯上開二罪間，有方法、結果之牽連關係，為牽
    連犯，應從一重之恐嚇取財罪處斷。查被告有事實欄所載論罪科刑執行情形，有
    臺灣苗栗地方法院檢察署刑案資料查註紀錄表及臺灣高等法院被告全國前案紀錄
    表各一份在卷足憑，其於有期徒刑之執行完畢後五年內，再犯有期徒刑以上之本
    罪，為累犯，應依刑法第四十七條之規定，遞予加重其刑。起訴書雖僅提及被告
    恐嚇取財寅○○之一萬四千四百三十元部分，惟起訴書未提及被告恐嚇取財戌○
    ○二千六百二十元部分，核與本案具有連續犯之裁判上一罪關係，惟起訴效力所
    及，本院自應加以審理，又起訴書雖認被告於八十九年三月二十一日為警查獲時
    ，所竊得之鴿子數量為六十八隻，惟查，依偵卷之被害人酉○○等筆錄及贓物認
    領保管單三十一張所示，被害人酉○○等人所失竊鴿子之數量僅為五十七隻，參
    以另外十一隻鴿子部分，因查無被害人，業據警員放生，此業經本院電詢查獲之
    警員無誤，有本院之電話紀錄表在卷可證，故尚無從認定此十一隻鴿子係何人所
    失竊之物，難以遽認被告此部分竊盜之犯行，均附此敘明。爰審酌被告之素行、
    甫因恐嚇取財案件，經臺灣高等法院臺中分院判處有期徒刑七月確定後未久，即
    再為本件之犯行、犯罪之手段、多次擄鴿勒贖，所造成之損害非輕，犯後僅願坦
    承竊盜之犯行，否認恐嚇取財之犯行，顯未具完全之悔意等一切情狀，量處主文
    所示之刑，以資懲儆。扣案之網具一件，係被告所有供犯罪所用之物，業據被告
    供承明確，應依法宣告沒收，另扣案之記事本一本，並無證據證明與本案犯罪有
    關，爰不為沒收之諭知，附此敘明。
據上論斷，應依刑事訴訟法第二百九十九條第一項前段，刑法第五十六條、第三百二
十條第一項、第三百四十六條第一項、第五十五條、第四十七條、第三十八條第一項
第二款，罰金罰鍰提高標準條例第一條前段，判決如主文。
本案經檢察官張文傑到庭執行職務。
中      華      民      國    九十一    年      九      月    二十四    日
                                臺灣苗栗地方法院刑事第二庭
                                        法  官  黃  建  都
右正本證明與原本無異
如不服本判決，應於判決送達後十日內向本院提出上訴狀（應附繕本），上訴於臺灣
高等法院臺中分院。
                                        書記官  黃  士  益
中      華      民      國    九十一    年      九      月    二十四    日
附錄法條：
刑法第三百二十條第一項：
意圖為自己或第三人不法之所有，而竊取他人之動產者，為竊盜罪，處五年以下有期
徒刑、拘役或五百元以下罰金。
刑法第三百四十六條第一項：
意圖為自己或第三人不法之所有，以恐嚇使人將本人或第三人之物交付者，處六月以
上五年以下有期徒刑，得併科一千元以下罰金。
